【裁判字號】    98,易,2184
【裁判日期】    981231
【裁判案由】    毒品危害防制條例
【裁判全文】
臺灣臺北地方法院刑事判決              98年度易字第2184號
公  訴  人  臺灣臺北地方法院檢察署檢察官
被      告  乙○○
上列被告因違反毒品危害防制條例案件，經檢察官提起公訴（98
年度偵字第17153 號），本院判決如下：
    主  文
乙○○持有第一級毒品，累犯，處有期徒刑陸月，如易科罰金，
以新臺幣壹仟元折算壹日。扣案海洛因壹包（驗餘淨重零點零貳
捌肆公克）沒收銷燬，海洛因之空包裝壹個（重零點參參公克）
沒收。
    事  實
一乙○○前因民國97年間竊盜案件，經臺灣士林地方法院以97年
  度士簡字第1225號判決判處有期徒刑3 月，因持有第一級毒品
  海洛因案件，經同法院以97年度湖簡字第91號判決判處有期徒
  刑4 月，並經同法院以97年度聲字第1719號裁定定應執行刑有
  期徒刑6 月，97年12月12日易科罰金執行完畢。其明知海洛因
  為毒品危害防制條例所列第一級毒品，不得非法持有，為供自
  己施用，竟於98年2 月12日下午3 點多左右，在臺北市○○○
  路與西園路交岔路口龍山寺捷運站前，向真實姓名年籍均不詳
  之成年男子取得海洛因1 包而持有之，並立即騎乘機車離去。
  嗣經在龍山寺捷運站附近埋伏之臺北縣政府警察局海山分局警
  員丁○○、丙○○、甲○○等共同在後追緝，至同日下午3 點
  30分左右，趁乙○○在臺北市○○○路與梧州街口下車欲購買
  檳榔之際，依法執行附帶搜索，自乙○○穿著之長褲前右側口
  袋扣得乙○○所有以衛生紙掩飾之海洛因1 包（淨重0.029 公
  克，驗餘淨重0.0284公克，空包裝1 個重0.33公克），始悉上
  情。
二案經臺北縣政府警察局海山分局（下稱海山分局）報請臺灣臺
  北地方法院檢察署檢察官偵查起訴。
    理  由
一證據能力
(一)被告以外之人於審判外之言詞或書面陳述，除法律有規定者外
  ，不得作為證據，刑事訴訟法第159 條第1 項固有明文；惟被
  告以外之人於審判外之陳述，雖不符同法第159 條之1 至之4
  規定，而經當事人於審判程序同意作為證據，法院審酌該言詞
  陳述或書面陳述作成時之情況，認為適當者，亦得為證據。又
  當事人、代理人或辯護人於法院調查證據時，知有第159 條第
  1 項不得為證據之情形，而未於言詞辯論終結前聲明異議者，
  視為有前項之同意，同法第159 條之5 亦定有明文。本件公訴
  人及被告乙○○於本院準備程序及審判程序中對於本院所引用
  之供述及非供述證據之證據能力，除扣案海洛因1 包以外，其
  餘均表示沒有爭執，且迄於言詞辯論終結前未聲明異議。經審
  酌除扣案海洛因1 包以外，其餘本院所引用之供述及非供述證
  據資料作成時之情況，核無違法取證或其他瑕疵，認為以之作
  為證據為適當，均得做為證據。
(二)證人丁○○、丙○○、甲○○於本院訊問時之證言：按被告以
  外之人於審判外向法官所為之陳述，得為證據，刑事訴訟法第
  159 條之1 第1 項定有明文。本院原訂於98年11月27日下午2
  點50分行審判程序，惟被告經合法傳喚（見送達證書，本院卷
  第27頁），無正當理由不到庭，為避免其延滯訴訟，徒令證人
  旅途往返，浪費訴訟資源，逕依職權訊問證人即海山分局警員
  丁○○、丙○○、甲○○，參照前述說明，證人丁○○、丙○○、甲○○前述於審判外向法官所為之陳述，自得為證據。
(三)扣案海洛因部分
(1)按搜索依其程式，可區分為要式搜索與非要式搜索，其中非要
  式搜索，又區分為附帶搜索、同意搜索、緊急搜索，此觀刑事
  訴訟法第130 條、第131 條、第131 條之1 之規定自明，前述
  各項搜索有其法定要件及程序。其中，刑事訴訟法第130 條所
  定附帶搜索，其客體僅以犯罪嫌疑人之身體、隨身攜帶物件、
  所使用之交通工具及其立即可觸及之處所為限。又按刑事訴訟
  法第88條規定「現行犯，不問何人得逕行逮捕之。犯罪在實施
  中或實施後即時發覺者，為現行犯。有左列情形之一者，以現
  行犯論：一被追呼為犯罪人者。二因持有兇器、贓物或其他物
  件、或於身體、衣服等處露有犯罪痕跡，顯可疑為犯罪人者。
  」。至現行犯或準現行犯之逮捕，只要有相當理由相信被逮捕
  人為現行犯或準現行犯，即得合法逮捕，相當理由不要求百分
  之百確信，執法者依當時事實及情況，客觀形成相當的相信，
  認為被逮捕人為現行犯或準現行犯，應認為即成立相當理由。
(2)證人丁○○於本院訊問時結證稱：98年2 月12日下午2 點左右
  接獲線民打電話通報，用臺語說龍山寺捷運站那邊「有人要在
  那裡賣毒品」，沒有說是什麼種類，也沒有說是何人在交易，
  連綽號都沒有講，只有說交易的人會騎摩托車過去，大約30、
  40歲左右，身高、面貌都沒有說，所以要去龍山寺捷運站之前
  ，並無特定查緝對象。其接獲線報時人在外面，時間很趕，直
  接到龍山寺捷運站，沒有帶攝影機，直接跟丙○○、甲○○過
  去。龍山寺捷運站是在臺北市○○○路與西園路交岔路口，其
  與丙○○在西園路埋伏，甲○○在和平西路埋伏。其看到被告
  直接將摩托車停在西園路的紅線後就下車，在龍山寺捷運站前
  與另一名年約30歲的男子交談約30秒後就騎車離開，以其擔任
  警察16年的經驗，覺得他們很可疑，認為被告應該就是要鎖定
  的對象，當時被告已經要騎車離開，時間緊急，所以跟丙○○
  騎車跟在被告後面，甲○○也騎車跟過來。因為另一名男子看
  起來比較年輕，與線報所稱的30、40歲左右的特徵不符，而且
  看到該名男子時，他已經在跟被告交談，之後是用走路的，不
  知道走到哪裡，所以沒有去追該名男子。被告騎到和平西路與
  梧州街口停車要買檳榔，其等就趁機上前盤查，出示身分證件
  後，告訴被告說有接獲線報指稱他可能涉及毒品，其先用臺語
  問被告說「身上有無帶藥」，被告就將其身上揹的黑色包包打
  開，證明裡面沒有，其看裡面是沒有違禁品，接著就問被告的
  身分，通報派出所，查出被告有毒品前科，之後其發現被告褲
  子前右口袋有鼓鼓的東西，就拍他的口袋，問他那是什麼，被
  告自己拿出來，是一團衛生紙，裡面包著海洛因，印象中被告
  當天是穿牛仔褲（本院卷第40頁反面至第42頁）。於檢察官訊
  問時結證稱：其另外2 個同事到現場，分散在3 個角落，隔了
  約10分鐘左右，看到被告跟1 個人交談，不到1 分鐘就騎車走
  ，所以在後面追，追到了梧州街、和平西路口，就盤查被告，
  其拍被告褲子的口袋，發現口袋裡有東西，請被告自己將口袋
  內的物品拿出來，被告從口袋拿出一團衛生紙，裡面有海洛因
  （偵卷第16頁）等語。證人丙○○、甲○○則於本院訊問時結
  證稱：當天被告是穿深色長褲，實際顏色、材質已經不記得，
  查獲過程中，沒有被告所稱，是警員將手伸到他口袋內拿出包
  有扣案海洛因的衛生紙的情形（本院卷第41頁反面、第42頁至
  第同頁反面）等語。由證人丁○○、丙○○、甲○○前述證言
  ，參以被告於檢察官訊問時供稱：其去幫小孩看腳踏車，看一
  看在買檳榔，就有警察圍過來（偵卷第43頁）等語，顯示其遭
  逮捕時，確正在購買檳榔等情可知，本件查獲經過，乃證人丁○○於98年2 月12日下午2 點左右，接獲有人將在臺北市○○○路與西園路交岔路口龍山寺捷運站前交易毒品之線報，而與
  證人丙○○、甲○○前往查緝，證人丁○○基於被告將機車任
  意停放於和平西路紅線上，且於捷運站前與1 名男子短暫交談
  約30秒後，立即騎乘機車離去，顯非欲前往搭乘捷運，亦與一
  般相約於該處集合之朋友，多會閒聊數句之舉迥異等種種跡象
  ，而判斷被告可能持有毒品，並於被告騎乘機車離去時，與證
  人丙○○、甲○○在後追躡，及至同日下午3 點30分左右，趁
  被告在臺北市○○○路與梧州街口下車欲購買檳榔時上前盤查
  ，證人丁○○因發現被告之長褲前右側口袋隆起，露有犯罪痕
  跡，顯可疑持有毒品，被告當時即屬準現行犯。據此，證人丁○○為逮捕被告，命被告取出口袋內之物品，而發現被告取出
  之衛生紙團內藏放海洛因1 包，予以扣案，應符合刑事訴訟法
  第130 條附帶搜索之要件。且被告當時之行動既已遭證人丁○○、丙○○、甲○○控制，無法任意離去，不論其係依證人丁○○之命，始取出藏放海洛因之衛生紙團，或依其所辯，係證
  人丙○○、甲○○自其口袋中取出，法律效果均無不同。至搜
  索扣押筆錄（偵卷第11頁）雖贅予勾選「所有人或保管人任意
  提出或交付之物予以扣押」，惟不影響本件屬附帶搜索之認定
  ，附此敘明。
(3)據此，本件警員實施之搜索，並無何違法之處，其因搜索所扣
  得之海洛因1 包，自有證據能力。
二認定犯罪事實所憑之證據及理由：被告乙○○否認於前述時、
  地持有扣案海洛因犯行，辯稱：是警察栽贓，扣案海洛因是警
  察從其口袋拿出來，不知道海洛因未為何會在口袋裡（本院卷
  第19頁反面至第20頁）云云。本院認為：
(一)扣案白色粉末1 包（淨重0.029 公克，驗餘淨重0. 0284 公克
  ，空包裝1 個重0.33公克），經交通部民用航空局航空醫務中
  心鑑定結果，含有海洛因成分，屬毒品危害防制條例第2 條第
  2 項第1 款第一級毒品之情，有該中心98年2 月27日航藥鑑字
  第0980976 號鑑定書可證，堪認屬實。
(二)扣案海洛因1 包係證人丁○○於98年2 月12日下午3 點多左右
  ，在臺北市○○○路與西園路交岔路口龍山寺捷運站前，見被
  告與真實姓名年籍均不詳之成年男子交談約30秒後立即騎乘機
  車離去，懷疑被告與該名男子即為線報所稱在交易毒品之人，
  遂與證人丙○○、甲○○共同在後追躡，及至同日下午3 點30
  分左右，在臺北市○○○路與梧州街口，依法執行附帶搜索，
  自被告穿著之長褲前右側口袋內扣得等情，已詳述於前，並有
  扣案海洛因1 包（包括用以遮掩之衛生紙）之照片在卷可憑，
  已足以認定被告有持有扣案海洛因之事實。
(三)本件搜索扣押筆錄（偵卷第11頁至第13頁）、收據（同卷第14
  頁）等文書，均由被告親自簽名等情，業據被告於警詢時供承
  在卷（偵卷第9 頁），參以證人丁○○於檢察官訊問時證稱：
  被告說重點是要抓賣方，他有聯絡賣方，但聯絡不到，到派出
  所後要求不要送他，其不答應，開始寫筆錄，被告就不配合（
  同卷第35頁）等語，及被告於警詢時一概否認，僅稱將向檢察
  官說明事實（同卷第8 頁至第9 頁）等供述，足認被告在搜索
  扣押筆錄、收據上簽名時，對於扣案海洛因係警員自其身上扣
  得之事實，並無疑慮，直至正式接受警員詢問，發現將受刑事
  訴追時，始後悔簽署前述文件，開始否認持有海洛因之事實。
  況以本件證人丁○○、丙○○、甲○○與被告素不相識，其等
  於追躡被告前，復尚未特定查緝對象，自無事先備妥海洛因，
  刻意栽贓被告之可能。另參以被告於檢察官訊問時供稱「我有
  詢問過律師，律師說警察要有拍照或是攝影，才可以證明這個
  東西是我的，從我口袋拿出來的」（偵卷第50頁）、「就我的
  認知，警察應該隨身有帶手機，可以在現場進行蒐證」（同卷
  第56頁）等語，顯見其乃因主觀上執意認本件無蒐證光碟存卷
  ，即可僥倖免責，始一再為此抗辯，企圖脫免刑責，所辯顯屬
  杜撰，不足採信。
(四)綜上所述，本件證據明確，已可認定被告有事實欄所載持有第
  一級毒品海洛因犯行，應依法論科。
三論罪科刑之依據：核被告所為，係犯毒品危害防制條例第11條
  第1 項持有第一級毒品罪。又被告曾有如事實欄所述之犯罪科
  刑執行完畢情形，有臺灣高等法院被告前案紀錄表1 份可參，
  其受有期徒刑執行完畢後，於5 年內再因故意犯本件有期徒刑
  以上之罪，為累犯，依法加重其刑。本院審酌被告本次遭查獲
  之海洛因數量雖屬非鉅，惟其前已因持有海洛因犯行，遭判處
  有期徒刑4 月，卻仍再為本件犯行，顯未因前述刑之執行，心
  生警惕，又被告乃遭警員當場查獲持有海洛因犯行，竟執警員
  未能於執行職務時蒐證錄影，心存僥倖，任意抗辯，雖經警員
  於偵、審中數度到庭作證，仍飾詞否認，嚴重浪費訴訟資源等
  一切情狀，從重量處如主文所示之刑，並諭知易科罰金之折算
  標準。扣案海洛因1 包（驗餘淨重0.0284公克）屬第一級毒品
  ，不問屬於犯人與否，依毒品危害防制條例第18條第1 項前段
  規定諭知沒收銷燬之，至扣案海洛因之空包裝1 個（重0.33公
  克）有防止海洛因裸露、逸出及潮濕之功用，並便於攜帶，為
  供被告持有海洛因所用之物，且屬被告所有，業已詳述於前，
  依刑法第38條第1 項第2 款沒收之。
四適用之法條：刑事訴訟法第284 條之1 ，第299 條第1 項前段
  ，毒品危害防制條例第11條第1 項、第18條第1 項前段，刑法
  第11條前段、第47條第1 項、第41條第1 項前段、第38條第1
  項第2 款。
本案經檢察官沈志成到庭執行職務
中    華    民    國    98    年    12    月    31    日
                  刑事第15庭  法  官   邱蓮華
上正本證明與原本無異。
如不服本判決應於收受送達後10日內向本院提出上訴書狀，並應
敘述具體理由；其未敘述上訴理由者，應於上訴期間屆滿後20日
內向本院補提理由書（均須按他造當事人之人數附繕本）「切勿
逕送上級法院」。
                              書記官   葉宜玲
中    華    民    國    98    年    12    月    31    日
附錄論罪科刑法條
毒品危害防制條例第11條第1項
持有第一級毒品者，處3 年以下有期徒刑、拘役或新臺幣5 萬元
以下罰金。

司法院資訊處製作；財團法人民間司法改革基金會備份。
